【裁判字號】    95,上易,395
【裁判日期】    950808
【裁判案由】    傷害
【裁判全文】
臺灣高等法院高雄分院刑事判決         95年度上易字第395號
上  訴  人
即  被  告  乙○○
上列上訴人因傷害案件，不服臺灣高雄地方法院94年度易字第19
89號中華民國95年3 月21日第一審判決（起訴案號：臺灣高雄地
方法院檢察署94年度偵字第10008 號），提起上訴，本院判決如
下：
     主  文
上訴駁回。
     事  實
一、乙○○因懷疑甲○○與其妻有曖昧關係，即懷恨在心，於民
    國94年4 月29日上午7 時50分許，甲○○騎乘機車上班途中
    ，行經高雄市○○區○○路與和平路口停等紅燈時，適乙○
    ○亦騎乘機車至該處，乙○○竟基於傷害人之身體之犯意，
    先由背後徒手掀開甲○○之安全帽，再持甲○○所有之安全
    帽1 頂毆打甲○○之頭部及身體，致甲○○受有頭部外傷及
    身體多處瘀傷等傷害。嗣經警方到場處理，並當場扣得上揭
    安全帽1 頂，而查悉上情。
二、案經甲○○訴由高雄市政府警察局苓雅分局報請臺灣高雄地
    方法院檢察官偵查起訴。
    理  由
壹、證據能力部分：
    按被告以外之人於審判外之陳述，雖不符同法第159 條之1
    至第159 條之4 規定，而經當事人於審判程序同意作為證據
    ，法院審酌該言詞陳述或書面陳述作成時之情況，認為適當
    者，亦得為證據；當事人、代理人或辯護人於法院調查證據
    時，知有同法第159 條第1 項不得為證據之情形，而未於言
    詞辯論終結前聲明異議者，視為有前項之同意，同法第159
    條之5 亦已明揭其旨。證人證人甲○○於警詢中所為之陳述
    、阮綜合醫院診斷證明書、乃榮醫院診斷證明書，雖均係被
    告以外之人於審判外所為之言詞及書面陳述，係為傳聞證據
    ，然檢察官及被告於本院言詞辯論終結前均未聲明異議，且
    本院審酌證人甲○○於警詢所為陳述作成時之情況，及上開
    書面陳述其作成時之情況，均無何不適當之情形，是依上開
    規定均得作為證據，合先敘明。
貳、實體部分：
一、訊據上訴人即被告乙○○固坦承於上揭時、地持安全帽打傷
    告訴人甲○○之事實，惟矢口否認有何傷害犯行，辯稱：伊
    在三多路與和平路口停等紅燈時，伊認出停在左方者係甲○
    ○，伊順口問甲○○要去何處，結果甲○○突然罵伊，伊也
    反罵一句，甲○○就將安全帽丟向伊，並取出1 支扁鑽刺向
    伊，伊為了自我防衛才順手撿起甲○○之安全帽抵抗，可能
    是因此撥打到甲○○云云。經查：
（一）被告乙○○於94年4月29日上午7時50分許，在高雄市○○
      區○○路與和平路口，趁告訴人甲○○停等紅燈而無防備
      之際，自背後徒手掀開告訴人甲○○之安全帽，並持該安
      全帽毆打告訴人甲○○之頭部及身體，致告訴人甲○○受
      有頭部外傷及身體多處瘀傷等情，業據證人即告訴人甲○
      ○於警詢中證述：伊在當天早上約7 時40分許離開家裡，
      前往憲政路凱旋國小對面上班，在三多路與和平路口遇到
      紅燈停車等待時，突然乙○○由背後將伊安全帽掀開拿起
      ，並用安全帽攻擊伊頭部，待伊回過神時，伊要乙○○別
      再打伊，但乙○○還是一直持安全帽打伊，伊才拿出工作
      用的扁鑽，後來伊頭部縫了10多針，臉部有撕裂傷，身體
      也有多處挫傷等語明確（見警卷第1 至4 頁），並有上開
      安全帽1 頂扣案可佐，復有阮綜合醫院診斷證明書及乃榮
      醫院診斷證明書各1 紙（見警卷第、24、25頁）及告訴人
      甲○○受傷照片4 幀（見警卷第28頁、偵卷第19頁）在卷
      足資佐證。
（二）被告乙○○雖辯稱：係甲○○先將安全帽丟向伊，並取出
      扁鑽刺向伊，伊為了自我防衛才撿起安全帽抵抗，可能因
      此撥打到甲○○云云；惟查，觀諸告訴人甲○○所受之傷
      勢，多數集中於頭部，且後腦杓並有挫擦傷，有上述診斷
      證明書及照片在卷可稽，衡情被告乙○○若係在告訴人甲
      ○○持扁鑽向伊刺擊後，始撿拾安全帽加以防衛，則於防
      衛極其尖銳之扁鑽刺擊之際，實難想像被告乙○○仍有機
      會以安全帽毆擊告訴人甲○○之頭部，甚且係毆擊後腦杓
      之部位；又被告乙○○持安全帽之目的若僅在於防衛告訴
      人甲○○持扁鑽之刺擊及撥打告訴人甲○○手中所持之扁
      鑽，則衡情告訴人甲○○受傷之部位應多集中於手部或胸
      部，亦不應為頭部，甚或是後腦杓，足見被告上開辯詞顯
      不符常理，應不足採信；再參以被告乙○○自承懷疑告訴
      人甲○○與其妻間有曖昧關係，且目前雙方仍有官司進行
      中等語，顯見2 人素有嫌隙，且積怨已深，亦足徵被告乙
      ○○有出手攻擊告訴人甲○○之動機。準此，被告乙○○
      係於告訴人甲○○取出扁鑽前，即先由後方掀開告訴人甲
      ○○之安全帽，並持該安全帽毆擊告訴人甲○○頭部及身
      體等處之事實，應堪以認定。按彼此互毆，必以一方初無
      傷人之行為，因排除對方不法之侵害而加以還擊，始得以
      正當防衛論（最高法院30年上字第1040號判例意旨參照）
      ，查本件既係被告乙○○先行持安全帽攻擊告訴人甲○○
      之頭部及身體等處，已如前述，揆諸前揭判例意旨，被告
      乙○○主張正當防衛云云自無理由。從而，被告乙○○傷
      害之犯行堪予認定，本件事證明確，應依法論科。
二、核被告乙○○所為，係犯刑法第277 條第1 項之傷害罪；被
    告基於同一傷害之犯意，於同一時、地接續毆擊對方多處，
    均係以一行為侵害同一法益，為接續犯。
三、原審認被告罪證明確，因而適用刑法第2 條第1 項前段、第
    277 條第1 項、修正前第41條第1 項前段，修正前罰金罰鍰
    提高標準條例第2 條，現行法規所定貨幣單位折算新台幣條
    例第2 條之規定，並審酌被告為成年人，應知悉對於糾紛之
    解決，應本諸理性、和平之手段與態度為之，竟僅因雙方素
    有積怨且互生不滿，竟持安全帽毆擊告訴人甲○○之頭部及
    身體，致告訴人甲○○受有頭部外傷及身體多處瘀傷，犯後
    否認犯行狡詞卸責，迄今未達成和解，顯見並無悔意，本不
    宜輕縱，惟念及告訴人甲○○所受傷勢尚屬輕微，被告無前
    科紀錄，有臺灣高等法院被告前案紀錄表1 份可憑，素行尚
    稱良好等一切情狀，量處有期徒刑2 月，並諭知如易科罰金
    以銀元300 元即新台幣900 元折算1 日。復說明扣案之安全
    帽1 頂，雖屬供被告乙○○犯罪所用之物，惟係告訴人甲○
    ○所有，業據其證述在卷，爰不予宣告沒收，併此敘明。又
    被告行為後，刑法業於94年2 月2 日修正公布，95年7 月1
    日施行，第41條第1 項前段關於易科罰金之規定業經修正為
    ：「犯最重本刑為5 年以下有期徒刑以下之刑之罪，而受6
    個月以下有期徒刑或拘役之宣告者，得以新台幣1 千元、2
    千元或3 千元折算1 日，易科罰金。」：修正前之舊法規定
    ：「犯最重本刑為5 年以下有期徒刑以下之刑之罪，而受6
    個月以下有期徒刑或拘役之宣告，因身體、教育、職業、家
    庭之關係或其他正當事由，執行顯有困難者，得以1 元以上
    3 元以下折算1 日，易科罰金。」又修正前罰金罰鍰提高標
    準條例第2 條前段（現已刪除）規定，就其原定數額提高為
    100 倍折算1 日，則被告行為時之易科罰金折算標準，應以
    銀元300 元折算1 日，經折算為新臺幣後，應以新臺幣900
    元折算為1 日。而依最高法院95年第8 次刑事庭會議決議三
    （二）：易科罰金之折算標準及期限，新法施行後，應依新
    法第2 條第1 項之規定，適用最有利於行為人之法律；則比
    較修正前後之易科罰金折算標準結果，以95年7 月1 日修正
    公布施行前之規定，較有利於被告，則應依刑法第2 條第1
    項前段，適用修正前刑法第41條第1 項前段規定，定其折算
    標準。又行為後法律有變更者，依修正前刑法第2 條第1 項
    之規定，以適用裁判時法為原則，如行為時法有利於行為人
    ，則例外適用行為時法；依修正後刑法第2 條第1 項規定，
    以適用行為時法為原則，惟如裁判時法有利於行為人，則例
    外的適用裁判時法。以往實務見解，認原判決未及比較適用
    新舊法時，上訴後，雖比較結果以舊法有利於行為人，而原
    判決別無其他撤銷事由，仍應由本院以此為由撤銷改判。惟
    修正後之規定係以適用行為時法為原則，因此原判決雖未及
    比較適用，然上訴本院後，經比較新舊法，行為後之法律並
    非較有利於行為人，仍應適用行為時法，則原判決適用行為
    時法即無不當，自不構成撤銷之事由，附此敘明。其認事用
    法，核無不合，量刑亦屬允當。被告上訴意旨否認犯罪，指
    摘原判決不當，為無理由，應予駁回。
據上論斷，應依刑事訴訟法第368 條，判決如主文。
本案經檢察官張金塗到庭執行職務。
中    華    民    國    95    年    8     月    8     日
            刑事第五庭  審判長法  官  曾永宗
                              法  官  任森銓
                              法  官  陳  箐
以上正本證明與原本無異。
不得上訴。
中    華    民    國    95    年    8     月    8     日
                              書記官  魏文常
附錄本判決論罪科刑法條：
刑法第277 條第1 項：
傷害人之身體或健康者，處3 年以下有期徒刑、拘役或1 千元以
下罰金。


司法院資訊處製作；財團法人民間司法改革基金會備份。
